【裁判字號】    99,交聲,260
【裁判日期】    990128
【裁判案由】    交管條例聲異
【裁判全文】
臺灣板橋地方法院交通事件裁定         99年度交聲字第260號
原處分機關  交通部公路總局臺北區監理所
異  議  人
即受處分人  安崙交通企業有限公司  址設臺北縣中和市○○路
上一人  之
代  表  人  甲○○
上列受處分人因違反道路交通管理處罰條例案件，對於交通部公
路總局臺北區監理所中華民國98年12月30日所為之北監營裁字第
裁40－1AF086364 號處分（原舉發通知單：臺北市政府交通局中
華民國98年11月13日北市交停字第1AF086364 號），聲明異議，
本院裁定如下：
    主  文
異議駁回。
    理  由
一、原處分以：本件異議人即受處分人安崙交通企業有限公司所
    有之車號：390－NZ 號營業用小客車，有於民國98年11月11
    日14時12分許，停置在劃設有黃色禁止停車標線之臺北市○
    ○區○○街58號對面（即泰順街57巷2 之1 號道路週邊）此
    一處所，經臺北市停車管理處執行稽查勤務之交通助理員以
    上開車輛有「在設有禁止停車標線之處所停車（黃線停車）
    」之違規事實，依道路交通管理處罰條例第56條第1 項第4
    款規定逕行填單舉發，並以上開車輛之所有人即異議人為被
    通知人，依查得之異議人地址「臺北縣中和市○○路45號」
    為本案違規舉發通知應送達處所以為送達。案經異議人依限
    向指定應到案之交通部公路總局臺北區監理所（即原處分機
    關）提出申訴，經原處分機關再行調查結果，嗣據舉發人員
    職配之臺北市停車管理工程處98年12月23日北市停管字第09
    840585900 號函復本件逕行舉發違規情形暨採證照片、現場
    查勘照片等事證，仍認異議人確有如上違規行為，依道路交
    通管理處罰條例第56條第1 項第4 款規定，裁處異議人罰鍰
    900 元。
二、異議人聲明不服意旨則稱：本案由北市交通助理員舉發，其
    開單地點在北市○○街57巷新民國小圍牆邊，舉發違規時間
    為98年11月11日14時12分，然北市所有學校週邊均有標誌牌
    標示其禁止停車時間，黃線部分為7 至8 時、11時30分至12
    時30分、15時30分至14時30分，紅線則為0 至24時，如異議
    狀舉證照片四所示；又伊停放車輛之上開巷道為4 米寬之單
    行道，可停車，亦如異議狀舉證照片一所示，況該地點面對
    牆壁並非車道，該區員警亦未開單告發，也未有拖吊（如異
    議狀舉證照片二）；再者，伊到案提出不服舉發之申述，經
    舉發機關即北市停管處函覆內容略以：「禁止停車線，用以
    指示禁止停車路段…。本標線為黃實線，…禁止時間為每日
    上午7 時至晚間8 時…，如有延長或縮短之必要時，應以標
    誌及附牌標示之。」等語，依上述規定，本案舉發地點所在
    之巷道於晚間8 時至翌日上午7 時前均開放黃線停車，則該
    巷道豈不如同封路？此外，舉發地點亦有一舊衣回收箱長年
    放置，並未見有何取締措施，顯然違規舉發標準不一，伊有
    不服；況且，伊曾打電話向交通局詢問北市○○巷道已無黃
    線區，如本案舉發地點禁止停車，應採取黃線補加紅線標示
    全天進止停車之方式，以免民眾誤判等云云。
三、經查：
(一)、按禁止停車線，為黃色實線，禁止時間為每日上午7 時至晚
    間8 時，如有延長或縮短之必要時，應以標誌及附牌標示之
    ，道路交通標誌標線號誌設置規則第168 條定有明文；又汽
    車停車時，在設有禁止停車標誌、標線之處所不得停車，道
    路交通安全規則第112 條第1 項第4 款規定甚明。再按汽車
    駕駛人停車時，在設有禁止停車標誌、標線之處所停車，處
    新臺幣（下同）600 元以上1,200 元以下罰鍰，道路交通管
    理處罰條例第56條第1 項第4 款亦有明定。
(二)、本件異議人所有之車號：390－NZ 號營業用小客車，有於98
    年11月11日14時12分許，停放在劃設有黃色禁止停車標線之
    臺北市○○區○○街58號對面（即泰順街57巷2 之1 號道路
    週邊），係在設有禁止停車標誌、標線之處所停車，有臺北
    市政府交通局98年11月13日北市交停字第1AF086364 號舉發
    違反道路交通管理事件通知單1 件、違規採證照片（彩色本
    ）2 張各在卷可稽，復據舉發人員職配之臺北市停車管理工
    程處以98年12月23日北市停管字第09840585900 號函說明本
    案填單逕行舉發歷程翔實在卷，亦有該函文1 份暨所附違規
    地點現場查勘照片1 幀（彩色本）附卷足參。其次，依據前
    開違規採證照片、現場查勘照片（即本院卷附編號Ａ之照片
    ）等事證，足悉本案異議人違規停放車輛地點之道路路面，
    確實劃設有禁止停車之實黃標線且清晰可見，並無令人誤認
    之可能。又，如上停車事實，亦為異議人於聲明異議狀中自
    承無訛。是以，異議人所有之車號：390－NZ 號營業用小客
    車，於上揭時、地在設有禁止停車標線處所違規停車之事實
    ，堪予認定。
(三)、再，參以異議人自行拍攝本案停置車輛地點前後道路景況照
    片所示，可知其停車地點係緊鄰之臺北市私立新民國民小學
    （下簡稱新民國小）校址圍牆（參異議狀舉證照片一）；而
    新民國小校門所在地點設有「家長接送區」標示牌，並清楚
    指明「家長接送區」遵行方向與位置（以「→」標誌指示）
    ，以及該區○路段劃設之黃、紅線，其分別表明禁止停車、
    禁止臨時停車等時段（參異議狀舉證照片四）。復審酌該標
    示牌設置地點後方即為新民國小校址門牌號碼「臺北市○○
    路○段113號」（同參異議狀舉證照片四），足悉如上「家長
    接送區」標示牌，係為指示該校校門所在處所前方之道路路
    段供以家長接送該校就讀學童上、下學之目的所設，核與本
    件違規舉發地點係「臺北市○○街58號對面」（即泰順街57
    巷2 之1 號道路週邊），兩者有所不同。復自違規採證照片
    與異議人拍攝舉證照片一互為參照，益證本件舉發地點確係
    清晰設有標示禁止停車之黃色實線，但未設置有如前述「家
    長接送區」之牌告。從而，異議人舉此以為本案免罰之所據
    ，自不足採信。
(四)、繼按道路交通安全規則與道路交通管理處罰條例所稱之「標
    線」，係指管制道路交通，表示警告、禁制、指示，而在路
    面或其他設施上劃設之線條、圖形或文字，亦即以規定之線
    條、圖形、標字或其他導向裝置，劃設於路面或其他設施上
    ，用以管制道路上車輛駕駛人與行人行止之交通管制設施，
    目的在提供車輛駕駛人及行人有關道路路況之警告、禁制、
    指示等資訊，以便利行旅及促進交通安全，此參酌道路交通
    管理處罰條例第3 條第6 款、道路交通標誌標線號誌設置規
    則第2 條、第3 條第2 款等規定，均屬明確。至前揭標線之
    設置、養護等事項，應由公路主管機關、市區道路機關與警
    察機關依其管轄辦理之，道路交通標誌標線號誌設置規則第
    4 條第1 項、第5 條亦各有明定。是以，有關道路路段究否
    劃設禁止停車之實黃標線，或劃設為禁止臨時停車之實紅標
    線之設施，係行政主管機關基於整體區域內之交通流量，並
    考量個別路段所在處所之實際狀況與人車通行安全等因素綜
    合認定，以指示駕駛人得否於該路段停放車輛所必要，旨在
    確保該道路路段之人車通行安全，並維護社會大眾使用道路
    之秩序。第次，法院受理違反道路交通管理處罰條例事件之
    聲明異議，係在審查「原處分機關之裁決有無違法或不當」
    ，因此，本案舉發違規地點所在處所之道路標線設置，既為
    行政主管機關依其職權，就整體交通情狀為評估考量後所作
    出之行政措施，自非法院辦理交通違規聲明異議事件可得審
    查範圍。準此，異議人爭執舉發違規地點應同時劃設紅線一
    節，並非本院可得審查之事項，尚無從據此作出有利異議人
    之認定。
(五)、續查，本案違規地點所在之道路路面劃設有禁止停車之實黃
    標線，用以指示該處所禁止停車時間為每日上午7 時至晚間
    8 時，又未設置有其他延長或縮短禁止停車時段之標示牌，
    已詳如前述；易言之，上開地點未禁止停車時段，係每日晚
    間8 時起迄於翌日上午7 時前止。而汽車駕駛人於非禁止停
    車時段在前開處所停車時，仍應就道路交通安全規則第112
    條第2 項規定併同注意之，亦即其停置汽車，應依車輛順行
    方向緊靠道路右側為之，單行道應緊靠路邊停車；在單行道
    左側停車時，比照辦理。故而，依前揭規定，汽車駕駛人在
    本案舉發地點未禁止停車時段停放車輛時，須依車輛順行方
    向緊靠道路之右側或左側為之，要無異議人所陳：上開處所
    於開放停車時間將形同封路此種虞慮。是異議人前開辯解，
    仍不足採信為其免罰之事由。另，異議人質疑舉發地點長年
    放置有舊衣回收箱，並未見有何取締云云，惟異議人確有首
    開所述違規行為，業據原處分機關提出充份事證而完足其舉
    證責任，則如上情由，對於異議人有違反道路交通管理處罰
    條例第56條第1 項第4 款規定之行為一節，均不生影響，猶
    不足採。
(六)、綜上所論，異議人有旨開在設有禁止停車標線之處所停車之
    違規行為，其事證已臻明確，原處分機關因據裁處異議人罰
    鍰900 元，核無違誤或不當。本件異議為無理由，應予駁回
    。
四、據上論斷，應依道路交通案件處理辦法第19條，裁定如主文
    。
中    華    民    國    99    年    1     月    28    日
                        交通法庭法  官  黎錦福
上列正本證明與原本無異。
如不服本裁定，應於裁定送達後5 日內敘明抗告理由，向本院提
出抗告狀。
                                書記官  蔡麗春
中    華    民    國    99    年    1     月    28    日

司法院資訊處製作；財團法人民間司法改革基金會備份。
